臺灣嘉義地方法院民事判決　九十一年度訴字第一六九號
　　原　　　告　臺灣嘉義地方法院檢察署檢察官
　　被　　　告　甲○○
右當事人間請求償還犯罪被害補償金事件，本院判決如左：
    主      文
被告應給付原告新台幣玖拾萬零壹佰肆拾玖元及自民國九十年十一月二十七日起至清
償日止，按週年利率百分之五計算之利息。
訴訟費用由被告負擔。
    事      實
甲、原告方面：
一、聲明：求為判決如主文第一項所示。
二、陳述：
 (一)按「國家於支付犯罪被害補償金後，於補償金額範圍內，對犯罪行為人或依法應
   負賠償責任之人有求償權。前項請求權，由檢察官行使」，犯罪被害人保護法第
   十二條第一項、第二項定有明文。
 (二)本件被告甲○○於民國八十九年三月二十八日下午三時五十分許，駕駛車牌號碼
   Ｐ２─九四九號營業自小客車附載同業蔡育錡，沿嘉義縣水上鄉○○路由西向東
   方向行駛，欲同往冰品店消費，途中蔡育錡向甲○○陳稱：「我請你吃冰，你換
   我排第一班」等語後，旋經甲○○斷然拒絕，並表示欲迴轉返回排班處，然蔡育
   錡卻陳稱：「若要迴轉的話，我要跳車」等語，嗣甲○○於行駛至同鄉下寮村二
   二之二號前欲迴轉時，原應注意車輛於行進間，需隨時採取必要之安全措施，若
   乘客跳車即有死傷之虞，而依當時情形又無不能注意之情事，竟疏於注意及此，
   而貿然繼續行駛，致蔡育錡果真跳車，頭部著地，造成臚骨骨折及臚內出血、胸
   部右側二乘一公分皮下出血一處、右下肢膝前部二乘二公分及小腿前部四乘三公
   分各一處擦傷、左下肢膝前部二乘一公分及三乘二公分及小腿內側部四乘一公分
   及腳背部一乘一公分各一處擦傷，經送醫後不治，延至八十九年四月二日上午二
   時五分死亡，案經臺灣嘉義地方法院檢察署檢察官據報相驗後自動檢舉偵查起訴
   ，由本院以八十九年度交易字第二二八號判決無罪後，檢察官不服上訴，經台灣
   高等法院台南分院以九十年度交上易字第一二零一號判決「原判決撤銷。甲○○
   因過失致人於死，處有期徒刑月，如易科罰金，以佰元折算壹日。緩刑貳年
   。」確定，經原告犯罪被害人補償審議委員會決定補償被害人即申請人蔡墩爵新
   台幣（下同）六十一萬二千八百二十一元，被害人蔡陳辜敏二十八萬七千三百二
   十八元，共計如聲明所示九十萬零一百四十九元，並於九十年七月十七日如數支
   付予申請人，為此提起本件訴訟。
三、證據：提出台灣嘉義地方法院檢察署犯罪被害人審議委員會九十年度補審字第七
    號決定書、犯罪被害補償金請領書影本、收據影本、台灣高等法院台南分院九十
    年度交上易字第一二零一號民事判決影本為證。
乙、被告方面：
一、聲明：原告之訴駁回。
二、陳述：對於原告所主張之事實不爭執，惟無力清償。
三、證據：未提出任何證據。
丙、本院依職權調閱台灣高等法院九十年度交上易字第一二零一號卷證、台灣嘉義地
    方法院檢察署犯罪被害人審議委員會九十年度補覆議字第七號事件卷證。
    理　　由
一、本件原告主張：被告甲○○於民國八十九年三月二十八日下午三時五十分許，駕
    駛車牌號碼Ｐ２─九四九號營業自小客車附載同業蔡育錡，沿嘉義縣水上鄉○○
    路由西向東方向行駛，欲同往冰品店消費，途中蔡育錡向甲○○陳稱：「我請你
    吃冰，你換我排第一班」等語後，旋經甲○○斷然拒絕，並表示欲迴轉返回排班
    處，然蔡育錡卻陳稱：「若要迴轉的話，我要跳車」等語，嗣甲○○於行駛至同
    鄉下寮村二二之二號前欲迴轉時，原應注意車輛於行進間，需隨時採取必要之安
    全措施，若乘客跳車即有死傷之虞，而依當時情形又無不能注意之情事，竟疏於
    注意及此，而貿然繼續行駛，致蔡育錡果真跳車，頭部著地，造成臚骨骨折及臚
    內出血、胸部右側二乘一公分皮下出血一處、右下肢膝前部二乘二公分及小腿前
    部四乘三公分各一處擦傷、左下肢膝前部二乘一公分及三乘二公分及小腿內側部
    四乘一公分及腳背部一乘一公分各一處擦傷，經送醫後不治，延至八十九年四月
    二日上午二時五分死亡，經台灣高等法院台南分院以九十年度交上易字第一二零
    一號判決有罪，經原告犯罪被害人補償審議委員會決定補償被害人即申請人蔡墩
    爵、蔡陳辜敏共計如聲明所示九十萬零一百四十九元，而起訴向被告求償；被告
    則對於原告所主張之事實不爭執，惟表示無力清償等語為辯。
二、本件原告主張之上開事實，除有其提出之台灣嘉義地方法院檢察署犯罪被害人審
    議委員會九十年度補覆議字第七號決定書、犯罪被害補償金請領書影本、收據影
    本、台灣高等法院九十年度交上易字第一二零一號判決為證，經本院依職權調閱
　　台灣高等法院九十年度交上易字第一二零一號卷證、台灣嘉義地方法院檢察署犯
　　罪被害人審議委員會九十年度補覆議字第七號事件卷證，審閱無訛，而被告亦不
　　爭執上開事實，原告之主張自堪信為真實，被告以無力清償云云為辯，顯無足採
　　。
三、按因故意或過失，不法侵害他人之權利者，負損害賠償責任，民法第一百八十四
    條第一項前段定有明文。被告因過失以致被害人蔡育錡死亡，且被告之過失行為
    與被害人之死亡間有相當之因果關係，是以原告主張被告應負侵權行為損害賠償
    之責任，自屬有據。
四、復按「國家於支付犯罪被害補償金後，於補償金額範圍內，對犯罪行為人或依法
    應負賠償責任之人有求償權。前項請求權，由檢察官行使」，犯罪被害人保護法
    第十二條第一項、第二項有明文規定。本件被告甲○○既應就共同不法侵害蔡育
    錡之行為負損害賠償責任，則國家於依犯罪被害人保護法支付犯罪被害補償金九
    十萬零一百四十九元予被害人之父母蔡墩爵、蔡陳辜敏，依同法第十二條第一項
    、第二項規定，自得由檢察官於前開金額範圍內對被告行使求償權。是本件原告
    依上揭規定訴請被告給付如聲明所示金額及自起訴狀繕本送達之翌日即九十年十
    一月二十七日起至清償日止，按週年利率百分之五計算之法定遲延利息，於法有
    據，應予准許。
五、據上論結，本件原告之訴為有理由，依民事訟法第七十八條，判決如主文。
中　　　華　　　民　　　國　　九十一　年　　　四　　　月　　二十二　　　日
~B臺灣嘉義地方法院民事第一庭
~B　　法　官　黃國益
右為正本係照原本作成
如對本判決上訴須於判決送達後廿日內向本院提出上訴狀
中　　　華　　　民　　　國　　九十一　　年　　　四　　　月　　二十三　　日
~B　　書記官　侯學義
